【裁判字號】    98,聲,209
【裁判日期】    980817
【裁判案由】    返還提存物
【裁判全文】
臺灣桃園地方法院民事裁定               98年度聲字第209號
聲  請  人  渣打國際商業銀行股份有限公司
法定代理人  乙○○
相  對  人  甲○○
上列當事人間聲請返還提存物事件，本院裁定如下：
    主  文
聲請駁回。
    理  由
一、聲請人於本院95年度存字第2266號提存事件時，名稱為「新
    竹國際商業銀行股份有限公司」，嗣變更名稱為「渣打國際
    商業銀行股份有限公司」，有行政院金融監督管理委員會96
    年6 月1 日金管銀（四）字第09600223980 號函1 紙附卷可
    稽，是其於提存時及本件聲請時當事人之同一性並未變更，
    合先敘明。
二、本件聲請意旨略以：聲請人前經鈞院以91年度全字第6222號
    民事裁定准許聲請人以新台幣（下同）578,000 元或同額之
    中央政府建設公債債票為相對人供擔保後，得假扣押相對人
    之財產。聲請人遵前裁定提存擔保金後，聲請假扣押強制執
    行相對人財產，經鈞院以91年度執全字第2999號受理在案，
    嗣經聲請人聲請變換提存物獲准，改以鈞院95年度存字第22
    66號提存書提存中央政府建設公債92年度甲類第4 期債票60
    0,000 元。今前開假扣押執行之標的物業經拍定，且聲請人
    已聲請撤銷假扣押經鈞院以95年度全聲字第266 號裁准確定
    ，聲請人乃依據民事訴訟法第104 條第1 項第3 款規定，聲
    請鈞院以97年度聲字第614 號事件通知受擔保利益人於一定
    期間內行使權利，惟相對人於期間內並未行使權利並提出證
    明，且聲請人另於98年7 月15日向鈞院執行處撤回本件假扣
    押之執行，爰依法聲請准予返還提存物等語。並提出本院91
    年度全字第6222號民事裁定、95年度存字第2266號提存書、
    95年度全聲字第266 號民事裁定暨確定證明書、97年度聲字
    第614 號通知行使權利函、透明房訊全文資料網頁、民事撤
    回狀（以上皆為影本）各1 份為證。
三、按訴訟終結後，供擔保人證明已定20日以上之期間，催告受
    擔保利益人行使權利而未行使，或法院依供擔保人之聲請，
    通知受擔保利益人於一定期間內行使權利並向法院為行使權
    利之證明而未證明者，法院應依供擔保人之聲請，以裁定命
    返還其提存物或保證書，民事訴訟法第104 條第1 項第3款
    定有明文。又上開規定於其他依法令供訴訟上之擔保者準用
    之，民事訴訟法第106 條第1 項前段亦有明文。而此所謂訴
    訟終結，應從廣義解釋，包括撤銷假扣押或假處分裁定及執
    行程序終結在內。又因假處分或假扣押所供之擔保，係為擔
    保受擔保利益人因不當假處分或假扣押所受損害而設，倘執
    行法院已依聲請或依職權依假處分或假扣押裁定實施假處分
    或假扣押之執行，則在執行法院撤銷其執行程序前，受擔保
    人所受之損害仍可能繼續發生，損害額既未確定，自無強令
    其行使權利之理。在假處分或假扣押所供之擔保，供擔保人
    依民事訴訟法第106 條準用同法第104 條第1 項第3 款規定
    ，聲請以裁定命返還其擔保金之場合，必待假處分或假扣押
    之執行程序已撤銷，始得謂與民事訴法第104 條第1 項第3
    款所定之訴訟終結相當（最高法院85年度台抗字第645 號判
    決參照）。末按訴訟終結後定二十日以上期間之催告，既屬
    民事訴訟法第104 條第1 項第3 款要件之一，則催告必須在
    訴訟終結之後，否則不生催告之效力（最高法院87年度台抗
    字第454 號裁定意旨參照）。
四、經查，聲請人主張之前揭事實，固經本院依職權調閱91年度
    全字第6222號假扣押事件、95年度存字第2266號提存事件、
    91年度執全字第2999號假扣押強制執行事件、95年度全聲字
    第266 號撤銷假扣押事件、97年度聲字第614 號通知行使權
    利事件等本院卷宗核閱無訛。惟查，經核閱上開案卷顯示，
    聲請人聲請假扣押經本院裁准後，聲請人乃聲請對於相對人
    之財產包括：「桃園縣蘆竹鄉○○段1081建號建物全部及其
    坐落基地桃園縣蘆竹鄉○○段757 、759 、762 、763 、76
    4 、788 地號土地」（下稱本件執行標的(一)）、「桃園縣蘆
    竹鄉○○段1083建號建物權利範圍1000分之133 及其坐落基
    地桃園縣蘆竹鄉○○段759 、760 、761 、762 、763 、76
    4 、788 、789 、790 地號土地」（下稱本件執行標的(二)）
    為強制執行予以查封，嗣經本院執行處以上開假扣押強制執
    行與另案87年度執全字第2222號假扣押強制執行事件之標的
    相同而併入該件執行；又本件執行標的(一)，因相對人之債權
    人台北國際商業銀行股份有限公司以拍賣抵押物裁定為執行
    名義聲請強制執行，經本院以91年度執字第22181 號拍賣抵
    押物強制執行事件進行拍賣程序，經聲請人以假扣押債權人
    身分具狀聲明參與分配，嗣由第三人李林美娥拍定，並由本
    院於94年10月14日核發權利移轉證明書並製作分配表後，聲
    請人之假扣押債權未受分配，此部分強制執行程序即已終結
    ；又本件執行標的(二)，則雖因相對人之債權人聚隆纖維股份
    有限公司曾以拍賣抵押物裁定為執行名義就相對人之財產包
    括
    本件執行標的(二)及桃園縣蘆竹鄉○○段1082建號建物及其坐
    落基地為強制執行，經本院以91年度執字第16178 號拍賣抵
    押物強制執行事件受理後，雖曾經拍賣程序而由債權人聚隆
    纖維股份有限公司承受拍賣標的物，惟本院業於96年3 月26
    日經本院以94年度執字第16178 號裁定駁回該件強制執行之
    聲請，該已踐行之全部執行程序以失其效力，該案並經債權
    人聚隆纖維股份有限公司提出抗告後經台灣高等法院以96年
    度抗字第715 號駁回抗告確定等情，業經本院調閱本院91年
    度執字第16178 、22181 號案卷核閱屬實，可堪認定。據上
    ，聲請人雖稱已於98年7 月15日向本院執行處具狀撤回假扣
    押執行，惟聲請人於97年間向本院聲請對相對人通知行使權
    利之際，本件假扣押執行程序尚未終結，亦即本件執行標的
    (二)仍遭強制執行查封中，則受擔保利益人即相對人所受之損
    害仍可能繼續發生，損害額既未確定，自無強令其行使權利
    之理，故聲請人前揭通知行使權利之催告自不生效力。
五、從而，聲請人於本件假扣押強制執行程序於尚未終結前，即
    聲請本院對於相對人為通知行使權利之催告，該催告自不生
    效力，是本件聲請返還提存物與民事訴訟法第104 條第1 項
    第3 款之規定要件不符，核無理由，應予駁回。爰裁定如主
    文。
中    華    民    國    98    年     8    月    17    日
                  民事第一庭    法  官  陳雪玉
如不服本裁定應於送達後10日內向本院提出抗告狀，並繳納抗告
費新臺幣1,000元。
以上正本與原本無異。
中    華    民    國    98    年    8     月    24    日
                                書記官 吳瓊英


司法院資訊處製作；財團法人民間司法改革基金會備份。
